臺灣高雄地方法院刑事判決　　　　　　 94年度交易字第103號
公　訴　人　臺灣高雄地方法院檢察署檢察官
被　　　告　丙○○
上列被告因業務過失傷害案件，經檢察官提起公訴（93年度偵字
第23023 號），本院判決如下：
    主  文
丙○○從事業務之人，因業務上之過失傷害人，處有期徒刑月
，如易科罰金，以佰元折算壹日。
    事  實
一、丙○○平日以販售水果為業，並駕駛自用小貨車採買水果進
    貨，為以駕駛為其附隨業務之人，於民國（下同）93年9 月
    21日12時50分許，駕駛車牌號碼9533-GN 號自用小貨車，沿
    高雄市○○區○○路由西往東方向行駛，途經該路與清安街
    交岔路口時，應注意該路口旗楠路之方向交通號誌已轉為黃
    燈，應注意小心通過路口，及應注意車前狀況，並隨時採取
    必要之安全措施，而依當時天侯、路況等情況，又無不能注
    意之情事，竟貿然前進致撞擊由甲○所騎乘，沿旗楠路785
    巷橫越旗楠路欲進入清安街車牌號碼WVX-599 輕型機車之後
    方，甲○因而人車倒地，受有頭部外傷、腦震盪、右上背鈍
    挫傷、雙足及右膝多處擦傷。
二、案經甲○訴由高雄市政府警察局楠梓分局移送台灣高雄地方
    法院檢察署檢察官偵查起訴。
    理  由
一、按被告以外之人於偵查中向檢察官所為之陳述，除顯有不可
    信之情況者外，得為證據；又被告以外之人於審判外之陳述
    雖不符刑事訴訟法第159 條之1 至之4 等4 條之規定，而經
    當事人於審判程序同意作為證據，法院審酌該言詞陳述或書
    面陳述作成時之情況，認為適當者，亦得為證據；刑事訴訟
    法第159 條之1 第2 項、第159 條之5 第1 項分別定有明文
    。經查本件證人乙○○於偵查中向檢察官所為之陳述，核無
    顯不可信之情形，而證人即告訴人甲○、證人乙○○於警訊
    中所為之陳述，為審判外之陳述，其性質雖屬傳聞證據，惟
    業經檢察官及被告於本院審判程序中同意將其等之陳述作為
    證據，本院審酌其等於警訊之陳述作為本案之證據亦屬適當
    ，爰認其等於警訊及偵查中之證言均具有證據能力，先予敘
    明。
二、訊之被告丙○○對於在上開時間駕駛車牌號碼9533─GN之自
    用小貨車通過旗楠路清安街口，當時燈號為黃燈，及告訴人
    發生車禍後其停車並下車扶起告訴人及其機車之事實，固不
    諱言，惟矢口否認有何撞及告訴人機車之業務過失傷害犯行
    ，辯稱：伊當時通過路口後聽到撞擊聲，自後視鏡見有人倒
    地，其基於好心始停車下車查看，並將告訴人及其機車扶起
    云云。惟查，（1）本 件被告於警訊中供稱不知是否有撞及
    告訴人機車等語，嗣於偵查及審理中始改稱並未撞及告訴人
    機車，而駕車撞及他人除有民事賠償之問題外，尚可能涉及
    刑事責任事關個人權益重大，如其確未撞及告訴人機車何以
    在警訊時未堅詞加以否認；（2）被 告於本院審理中亦坦承
    車禍後救護車來將告訴人載走後，伊駕駛上開自用小貨車迴
    轉跟隨救護車方向駛去等語（見審卷第43頁），如被告係見
    告訴人發生車禍好心下車照護，則於救護車將告訴人載離時
    ，按理其即應離去，尚無再開車跟隨在救護車後方之理，顯
    見其確有撞及告訴人而欲跟隨至醫院探視及處理，其後復反
    悔始未至醫院逕行離去。被告雖又辯稱伊當時迴轉係因本來
    要去朋友家，車禍後打電話至朋友家，朋友太太告知伊朋友
    不在家，伊始改變主意去他處載籃子云云。惟被告如因朋友
    不在家中即不前往，其應在出發前即打電話確認朋友是否在
    家，豈有在途中見人發生車禍下車照料受傷之告訴人之際，
    始打電話確認之理，顯見被告所辯臨時改變主意等語不足採
    信；（3）證 人乙○○於警訊中證稱：告訴人之機車被1 部
    自用小貨車（筆錄誤為自用小客車）撞倒在地，伊過馬路將
    該自用小貨車車牌號碼9533─GN抄下等語，復於偵查中證稱
    ：車禍當時只有被告之自用小貨車在告訴人機車之前方等語
    （見偵卷第29頁），復於本院審理中證述稱：伊聽到砰一聲
    ，看到告訴人已經倒地，被告的自用小貨車停在告訴人機車
    的前面等語（見審卷第32頁），依上所述，告訴人之機車係
    遭被告所駕上開自用小貨車撞擊應可認信為真實；此外，復
    有道路交通事故現場圖、道路交通事故調查報告表各1 份、
    車禍後現場及機車毀損照片8 幀在卷可查。按汽車行駛時，
    駕駛人應注意車前狀況，並隨時採取必要之安全措施，道路
    交通安全規則第94條第3 項定有明文，又黃燈用以警告車輛
    駕駛人及行人，表示紅色燈號即將顯示，屆時將失去通行路
    權，道路交通標誌標線號誌設置規則第206 條第4 款亦定有
    明文，故在行駛至交岔路口時如遇燈號轉為黃燈，自應特別
    謹慎小心通過路口，而本件事發當時天候晴、日間自然光線
    、路面乾燥無缺陷，視距良好，無障礙物等情，並無不能注
    意之情形下，亦有上開道路交通事故調查報告表記載明確，
    被告竟搶黃燈通過路口復未注意車前狀況並採取適當之安全
    措施，即貿然先行，因而避煞不及撞擊告訴人，其有過失至
    明，又告訴人因本件車禍倒地受有頭部外傷、腦震盪、右上
    背鈍挫傷、雙足及右膝多處擦傷等傷害，亦有亦有診斷證明
    書1 紙在卷可查，被告之過失與告訴人所受之上開傷害間，
    具有相當之因果關係；從而，本件罪證明確，被告犯行堪以
    認定。
三、本件公訴意旨雖認被告於上開時地駕駛自用小貨車闖越紅燈
    致肇本件車禍。然公訴意旨認被告有闖越紅燈之事實，無非
    以證人乙○○於偵查中之證述為其依據，然證人乙○○於偵
    查中證述稱：伊聽到碰一聲後才看到告訴人倒在旗楠路清安
    街口等語（見偵卷第28頁），至本院審理中則證述稱：伊並
    未目睹告訴人被撞一刻，伊看到時告訴人已經倒地等語明確
    （見審卷第32頁），又證稱：伊係聽到碰一聲才看到機車倒
    及其後之情形等語（見審卷第38頁），復證稱：伊聽到一聲
    後馬上看，當時旗楠路是紅燈，清安街是綠燈，車禍前伊有
    看到告訴人機車在待轉區等紅燈，至於其要通過旗楠路時就
    沒有注意看到等語（見審卷第39頁），且證稱：不確定車禍
    前有看到告訴人在待轉區○○○○道告訴人從檳榔攤旁邊的
    小巷子騎出來右轉往土庫的道路，與旗楠路路口的方向，但
    其有沒有在待轉區停等號誌伊並沒有親眼見到等語（見審卷
    第40頁），參以證人乙○○車禍前之位置，係在其家前之檳
    榔攤，距離其所稱告訴人等綠燈的待轉區大約50公尺，此為
    證人乙○○所證述無誤（見審卷第40頁），則以證人乙○○
    所在位置距告訴人欲過旗楠路之待轉區○○○段距離，且在
    車禍地點之對面，其又未目睹本件車禍發生碰撞時之情形，
    僅知車禍後紅燈，其所證述之內容，僅可證明本件車禍發生
    後，旗楠路係紅燈，尚難逕以證明被告所駕自用小客車進入
    旗楠路清安街口時其方向即係紅燈，且參之黃燈係綠燈轉換
    紅燈前之警示燈號顯示之時間僅有數秒，時間極短，則被告
    通過旗楠路之停止線時為黃燈，而進入上開路口內撞及告訴
    人之機車時燈號始轉為紅燈亦非不可能之事，至證人即告訴
    人甲○雖於本院審理中證述稱伊當時係綠燈始通過路口，惟
    其於本件車禍與被告處於利害相反之對立地位，其所述尚須
    有其他佐證加以證，否則尚難逕予採信，此外，本件經本院
    向警方查詢結果，案發當時路口自動照相設備亦未攝得被告
    闖紅燈之畫面，此有高雄市政府警察局楠梓分局94年7 月27
    日高市警楠分三字第0940014432號函1 份在卷可稽，從而，
    本件尚無積極證據足認被告有何闖越紅燈之過失犯行，併此
    敘明。
四、按刑法上所謂業務，係指個人基於其社會地位繼續反覆所執
    行之事務，包括主要業務及其附隨之準備工作與輔助事務在
    內，最高法院89年台上字第8075號著有判例。被告平日以販
    售水果為業，並駕駛自用小貨車採買水果進貨，自為以駕駛
    為其附隨業務之人，核其所為，係犯刑法第284 條第2 項前
    段之業務過失傷害罪。審酌被告因一時失慎致肇本件車禍，
    其過失程度中等，其往日素行不良（前於72年間因過失致死
    案件經法院判處有期徒刑10月確定，並於74年3 月29日執行
    完畢，於74年間因恐嚇案件經法院判處有期徒刑8 月確定，
    並於74年12月11日執行完畢，於81年間因違反麻醉藥品管理
    條例經法院判處有期徒刑4 月，如易科罰金，以300 元折算
    1 日確定，並於81年6 月3 日執行完畢於81年間因違反藥物
    藥商管理法經法院判處有期徒刑1 年2 月，並於84年12月6
    日執行完畢，有其臺灣高等法院被告全國前案紀錄表1 份在
    卷可按），告訴人所受傷害非輕，被告犯後態度尚難謂佳等
    一切情狀，量處如主文所示之刑，並諭知易科罰金之折算標
    準。
據上論斷，應依刑事訴訟法第299 條第1 項前段、刑法第284 條
第2 項前段，第41條第1 項前段，罰金罰鍰提高標準條第1 條前
段、第2 條，判決如主文。
中　　華　　民　　國　　94　　年　　11　　月　　7　　日
                  交通法庭    審判長法　官  李嘉興
                                    法  官  楊筑婷
                                    法  官  林俊寬
以上證明與原本無異。
如不服本判決，應於判決送達後10日內，向本院提出上訴狀。
中　　華　　民　　國　　94　　年　　11　　月　　7 　　日
                                    書記官  蔡淑貞
附錄本案判決論罪科刑法條全文：
中華民國刑法第284條
(過失傷害罪)
因過失傷害人者，處6 月以下有期徒刑、拘役或500 元以下罰金
，致重傷者，處1 年以下有期徒刑、拘役或500 元以下罰金。
從事業務之人，因業務上之過失傷害人者，處1 年以下有期徒刑
、拘役或1 千元以下罰金，致重傷者，處 3 年以下有期徒刑、
 拘役或 2 千元以下罰金。
